高雄高等行政法院判決
111年度交上再字第6號
再 審原 告  黃朝陽                                     
再 審被 告  高雄市政府交通局

代  表  人  張淑娟            
上列當事人間交通裁決事件，再審原告對於中華民國110年12月2
7日臺灣橋頭地方法院110年度交字第202號行政訴訟判決及111年
4月19日本院111年度交上字第19號判決，本於行政訴訟法第273
條第1項第2款、第4款事由，提起再審之訴部分，本院判決如下
：
    主  文
一、再審之訴駁回。
二、再審訴訟費用新臺幣750元由再審原告負擔。
    理  由
一、事實概要：
　　再審原告駕駛車主晉富交通有限公司所有之TDK-7307號營業
    小客車（下稱系爭車輛），於民國110年3月29日10時44分許
    ，在高雄市三民區建國二路無名巷口，因有「汽車駕駛人未
    依規定使用方向燈」之交通違規，經民眾提供採證影片向警
    政機關提出檢舉，經高雄市政府警察局交通警察大隊三民一
    分隊警員陳彥良認定違規屬實後逕行舉發，並填掣高市警交
    字第BND093517號舉發違反道路交通管理事件通知單。嗣車
    主不服舉發，於應到案期限前之110年5月18日向再審被告提
    出陳述（由再審原告代撰），經高雄市政府警察局三民第一
    分局以110年6月22日高市警三一分交字第11071620600號函
    查復略以：違規屬實，舉發無誤等語。車主仍不服，遂依據
    道路交通管理處罰條例（下稱處罰條例）第85條第1項規定
    向再審被告告知應歸責人為再審原告，再審被告乃依據處罰
    條例第42條、第85條第1項暨違反道路交通管理事件統一裁
    罰基準及處理細則（下稱處理細則）第45條規定，開立110
    年8月11日高市交裁字第32-BND093517號裁決書，裁處再審
    原告罰鍰新臺幣1,200元（下稱原處分）。再審原告不服，
    提起行政訴訟，經臺灣橋頭地方法院110年度交字第202號行
    政訴訟判決（下稱原審判決）駁回其訴，再審原告不服，提
    起上訴，經本院111年度交上字第19號判決（下稱原確定判
    決）上訴駁回而告確定。嗣再審原告以原確定判決有行政訴
    訟法第273條第1項第2款、第4款再審事由，提起本件再審之
    訴（關於再審原告依行政訴訟法第273條第1項第13、14款規
    定提起再審之訴部分，本院另為裁定）。
二、再審原告主張：
  ㈠原確定判決認為再審原告是沒有打方向燈，在轉彎的過程當
    中（全程）都未依規定使用方向燈，但是再審被告跟原審判
    決在這裡有說清楚嗎？他們在方向燈沒有全程打及全程沒有
    打方向燈，含糊未清，原因未明，可能原因之一是再審被告
     事後發現再審原告確實有打方向燈（有亮），但是仍然沒
    有閃爍，所以不肯明說。原審判決同再審被告一樣，如果這
    個才是真正的事實的話，原確定判決憑什麼認為再審原告是
    全程都沒有打方向燈呢？因此原審判決及原確定判決違反行
    政訴訟法第243條第2項第6款規定判決不備理由。
  ㈡再審原告的方向燈到底有沒有亮，在原確定判決對方向燈有
    沒有打的定義，有沒有亮似乎已經不重要了，因為原確定判
    決認為應該以有沒有閃爍來認定，這是超出一般對有沒有打
    方向燈的認定是以有沒有亮來作判定的，因為有亮表示有打
    方向燈，方向燈打了才會亮，但是通常方向燈有亮是伴隨閃
    爍的，所以通常我們會以有有沒有閃爍初步認定是不是有打
    方向燈，但是有沒有打方向燈顧名思義當然是以「有沒有作
    轉動方向燈」這個動作來說的，方向燈有亮就表示有作這個
    動作方向燈才會亮。原確定判決認為應該以有沒有閃爍來認
    定，已經超出原來字面上的文義，即便以有沒有閃爍來認定
    ，方向燈如果當時故障，也不能苛求駕駛人那個時候應該要
    知道，因為方向燈亮者，只是不曉得已經故障。因此原確定
    判決對再審原告的重要關鍵主張多所錯誤理解，再審原告認
    判決之理由與主文顯有矛盾。
  ㈢再審原告提出原審判決之法官學經歷簡介網路截圖，主張原
    審法官與被告所屬機關高雄市政府有職務往來，雖尚無法稱
    為利害關係人，但其審理的公正公平性是否可受質疑呢？求
    為廢棄原審判決及原確定判決。
三、再審被告則以：
　㈠再審原告雖辯稱「答辯書事實過程陳述嚴重不實；影片有被
    動手腳之間接證明；違反申訴流程之事實」，惟觀諸處罰條
    例第7條之1規定「對於違反本條例之行為者，民眾得敘明違
    規事實或檢具違規證據資料，向公路主管或警察機關檢舉，
    經查證屬實者，應即舉發」，其立法理由為藉由民眾檢舉，
    提供員警查證之線索，尚無對外發生何法律效果，民眾檢具
    違規證據資料，尚須經主管或警察機關查證屬實，始得舉發
    ，進而對外發生法律效果。又舉發機關受理民眾檢舉違反道
    路交通管理事件，經查證後依規定掣製舉發違反道路交通管
    理事件通知單，係屬處理細則第10條第2項第5款之民眾檢舉
    態樣，觀諸採證影片所載違規日期、違規時間及處理情形均
    記載清楚明確，經由員警查證處理，是該檢舉之真實性已無
    疑義。又採證影片畫面係錄影設備之機械作用，乃真實保存
    當時錄影之真實內容所得，再由檢舉人將影片傳送警政機關
    ，並非憑人之記憶轉述或事後排演而成，且與本案違規具事
    實關連性，並經員警檢視無誤，其影像尚無偽造或變造之疑
    ，內容亦屬合理、正常，自得作為本件是否為合法裁決之憑
    據。再審原告前揭110年3月29日之違規行為，係由檢舉人於
    違規人行為終了日（110年3月29日）起7日內（檢舉日：110
    年4月2日）檢具科學儀器取得之蒐證影片證據資料，向警政
    機關提出檢舉，經員警查證屬實而逕行舉發，舉發程序於法
    即無不合。
　㈡按道路交通安全規則第91條第1項規定：「行車遇有轉向、減
    速暫停、讓車、倒車、變換車道等情況時所用之燈光及駕駛
    人之手勢，應依下列規定：(第1款)右轉彎時，應先顯示車
    輛前後之右邊方向燈光，或由駕駛人表示左臂向上，手掌向
    右微曲之手勢。」，其立法目的乃在於使其他用路人得預知
    該車之行車動向而為安全之措施，就此而言，所謂「應先顯
    示方向燈」一事，解釋上應係指於開始轉彎前至轉彎完成之
    過程中應全程顯示方向燈。復經檢視採證影片可見(畫面時
    間10:44:17至10:44:28)：再審原告駕駛系爭車輛行駛在建
    國二路無名巷時煞車燈亮啟，後右轉建國二路時，右側方向
    燈未見開啟閃爍，未依規定全程使用方向燈，另可見再審原
    告車輛右前方一訴外人機車右轉時，右側方向燈亮啟3次……
    影片結束。依前揭說明，足證再審原告車輛於上開時、地右
    轉彎，確有未使用方向燈，違規屬實。是再審原告於前揭時
    間、地點確有「汽車駕駛人未依規定使用方向燈」之違規事
    實，再審被告據以裁處，洵無不合。
　㈢再審原告又辯稱「一審和二審違反行政訴訟法第243條第2項
    第6款之判決不備理由；二審對上訴人之重要關鍵處主張多
    所錯誤理解；一審法官與被訴方所屬機關有職務往來」，而
    「原判決既已論明經原審當庭勘驗檢舉人所提供行車紀錄器
    光碟，勘驗結果為10:44:17至10:44:28處，上訴人駕駛之系
    爭車輛，行駛於建國二路無名巷右轉建國二路時，方向燈未
    開啟閃爍，未依規定全程使用方向燈，直至影片結束等情，
    據以認定上訴人於上開時、地駕駛系爭車輛右轉彎全程均未
    依規定使用右側方向燈之違規屬實；並有敘及本件民眾檢舉
    違規影像，乃汽車之行車紀錄器擷錄，並於違規行為終了日
    起7日內向舉發機關提出檢舉，經舉發機關查證屬實而予以
    舉發，於法並無違誤。且觀上開行車紀錄器檔案之影像連續
    ，時間、日期、號牌均清楚明確，場景、光影、色澤均屬正
    常且自然呈現，包含系爭車輛右轉彎之完整經過，時序正常
    ，並無剪輯或漏秒之情，應無造假或變造之可能，上訴人亦
    未舉證證明採證光碟有何變造或偽造之情事，則被上訴人依
    檢舉人檢附之行車紀錄器影像所為裁罰，並無違法等情甚詳
    ，原判決予以採認，核與證據法則、經驗法則及論理法則均
    無違，尚無判決不適用法規或適用不當或判決不備理由之違
    法。況證據之取捨與當事人所希冀者不同，致其事實之認定
    亦異於該當事人之主張者，不得謂為原判決有違背法令之情
    形。是上訴人之上開指摘，並無足採」，原確定判決意旨參
    照。
四、本院查：
  ㈠「（第1項）有下列各款情形之一者，得以再審之訴對於確定
    終局判決聲明不服。但當事人已依上訴主張其事由或知其事
    由而不為主張者，不在此限：……二、判決理由與主文顯有矛
    盾。……六、依法律或裁判應迴避之法官參與裁判。」行政訴
    訟法第273條第1項第2款、第6款定有明文。惟再審程序乃是
    要求法院廢棄既有之確定裁判，試圖推翻一個已生「既判力
    」之法律狀態，如果再審成立，案件重新審理，原來訴訟活
    動的一切努力即歸於徒勞，並對法律安定狀態的維持形成重
    大衝擊，因此程序上必須慎重為之，現行實證法乃要求先進
    行門檻審查。無法通過門檻者，再審法院即無須進一步對本
    案進行全面重複之實體審理。
　㈡行政訴訟法第273條第1項第2款所稱「判決理由與主文顯有矛
    盾」，係指判決依據當事人主張之事實，認定其請求或對造
    抗辯為有理由或無理由，而於主文為相反之諭示，且其矛盾
    為顯然者而言（最高行政法院109年度判字第171號、109年
    度判字第273號判決參照。
　㈢原審判決及原確定判決於理由認定，原審法院經當庭勘驗卷
    附採證影片清晰可見，在畫面時間10:44:17至10:44:28處，
    再審原告駕駛之系爭車輛，行駛於建國二路無名巷右轉建國
    二路時，方向燈未開啟閃爍，未依規定全程使用方向燈，直
    至影片結束。則依上述檢舉光碟影像及勘驗內容可見，當時
    日照充足、視距良好，系爭車輛於無名巷直行後右轉、至車
    身尚未完全回正的整個過程，並無橙、黃色燈光亮起且閃爍
    ，足認再審原告於上述右轉彎過程當中「未依規定使用方向
    燈」違規事實明確。又縱認再審原告所述於轉彎時已打方向
    燈，僅閃光燈壞未閃爍一節屬實，然畫面中亦未見再審原告
    有「駕駛人表示左臂向上，手掌向右微曲之手勢」以顯示其
    準備右轉之動作，原審判決已說明所憑證據暨論斷之理由，
    並就再審原告於原審就此之爭執，為具體之指駁論述，所為
    論斷經核且與卷證相符，並與規定相合，對於所參採證據及
    得心證等理由，均已詳為論述，並無不明瞭或不完足等情。
    是再審原告此部分指摘，均係對原審判決所為證據取捨及理
    由之論斷，暨原確定判決之理由，憑個人一己之見解而重複
    爭執，空言指摘原審判決及原確定判決有理由不備或理由矛
    盾等違法，均不可採。
　㈣再審原告另以當日駕車轉彎時之實際情況為有打方向燈，方
    向燈有亮，只是未閃爍，燈號異常未閃爍，再審原告並不知
    情，非屬舉發通知單照片所稱「未打方向燈」，原審判決及
    原確定判決未明辨，逕以「未依規定全程使用方向燈」駁回
    再審原告之訴，有判決理由不備及理由與主文顯有矛盾云云
    。惟按處罰條例第42條係處罰汽車駕駛人「不依規定使用燈
    光」，而相關使用燈光規定，依道路交通安全規則第39條第
    7款及附件七、第91條第1項第1款、第109條第2項第2款等規
    定可知，汽車駕駛人於轉向時，須先顯示車輛前後之左（右
    ）邊方向燈光至完成轉彎之行為，而該轉向方向燈原則為橙
    色或黃色，每秒鐘閃爍次數為1至2次。則依原審法院勘驗影
    片後確定之事實，再審原告駕駛系爭車輛並無橙、黃色燈光
    亮起且閃爍，足認再審原告於上述右轉彎過程當中（全程）
    未依規定使用方向燈，其違規事實明確，並屬「不依規定使
    用燈光」之具體違規類型，原處分因此依處罰條例第42條裁
    處，並無違誤；而原審判決予以維持，認事用法亦有所據，
    原確定判決因此駁回再審原告之上訴，並無違誤。
　㈤按汽車各種燈光完備，作用正常，是汽車定期檢驗之項目及
    基準，也是行車前應詳細檢查確實有效之應注意事項，道路
    交通安全規則第39條之1第6款、第89條第1項第1款規定甚明
    。再審原告駕駛系爭車輛為營業小客車，則其應為依法取得
    汽車職業駕駛執照之人，對於相關交通法規及注意事項理應
    有相當了解，自應對系爭車輛之各種燈光作用於行車前確認
    完備正常，此不僅是維護自身及他人行車安全，亦是在保障
    乘客安全，故負有注意義務，客觀上亦無不能注意情事，竟
    疏未注意，至少負有過失的主觀責任，尚不能以方向燈有亮
    只是未閃爍，或不知閃光器已壞為由，主張不予處罰或減免
    責任。基此，原審判決核無認定事實違反經驗法則或論理法
    則，或漏未依職權調查證據等判決違背法令情事，原確定判
    決予以維持，而駁回再審原告之上訴。經核並無判決主文與
    理由為相反諭示，致判決主文與理由顯然矛盾之情事。再審
    原告主張原確定判決有行政訴訟法第273條第1項第2款再審
    事由，亦非可採。
　㈥行政訴訟法第273條第1項第4款所稱依法律或裁判應迴避之法
    官參與裁判者，係指法官有行政訴訟法第19條規定應自行迴
    避之原因，或法官經其所屬法院或兼院長之法官裁定應行迴
    避（行政訴訟法第20條準用民事訴訟法第35條參照），卻不
    迴避而擔任裁判者而言。再審原告提出原審判決之法官楊富
    強學經歷簡介網路截圖，主張原審法官與被告所屬機關高雄
    市政府有職務往來，雖尚無法稱為利害關係人，但其審理的
    公正公平性是否可受質疑呢？惟由上述網路截圖內容觀之，
    該截圖乃係楊富強法官受邀擔任民事法律問題講座的宣傳內
    容，至於受何機關單位邀請擔任講座則由上述內容並無法得
    知。則由上述網路截圖，並無法證明原審判決之法官楊富強
    ，就本件裁判具有行政訴訟法第273條第1項第4款所稱依法
    律或裁判應迴避之法官參與裁判之再審事由，再審原告指此
    構成行政訴訟法第273條第1項第4款所定再審事由，顯不可
    採。
　㈦又當事人提起再審之訴，必須其有再審理由，法院始須為其
    本案有無理由之判斷，再審原告本件再審之訴，既顯無再審
    理由，從而其關於本案部分之指摘及請求，本院即毋須審究
    ，附此敘明。　　
　㈧綜上所述，再審原告所為原審判決及原確定判決有判決不備
    理由、判決理由與主文顯有矛盾及原審法院法官應行迴避之
    指摘，均無可採。故再審原告依行政訴訟法第273條第1項第
    2款、第4款規定提起本件再審之訴部分，為顯無再審理由，
    應予駁回。　
五、結論：再審之訴為顯無理由。
中　　華　　民　　國　　111 　年　　7 　　月　　21　　日
              高雄高等行政法院第一庭
                          審判長法官  李　協　明
                                法官  邱　政　強
                                法官  林　彥　君
以上正本係照原本作成。
不得上訴。
中　　華　　民　　國　　111 　年　　7 　　月　　21　　日

                              書記官  周  良  駿